臺灣宜蘭地方法院民事裁定
111年度消債更字第28號
聲  請  人
即  債務人  林靜宜  
代  理  人  林忠熙律師
相  對  人                    
即  債權人  凱基商業銀行股份有限公司


法定代理人  魏寶生  


債  權  人  聯邦商業銀行股份有限公司


法定代理人  林鴻聯  
代  理  人  陳彧    
債  權  人  合作金庫商業銀行股份有限公司

法定代理人  雷仲達  
債  權  人  華南商業銀行股份有限公司

法定代理人  張振芳  
代  理  人  陳仲偉  
債  權  人  新光行銷股份有限公司

法定代理人  李明新  
代  理  人  鄭穎聰  
債  權  人  良京實業股份有限公司

法定代理人  平川秀一郎



上列聲請人因消費者債務清理事件聲請更生，本院裁定如下：
    主  文
聲請人林靜宜自民國111年9月12日下午4時起開始更生程序。
命司法事務官進行本件更生程序。
    理  由
一、按債務人對於金融機構負債務者，在聲請更生或清算前，應
    向最大債權金融機構請求協商債務清償方案，或向其住、居
    所地之法院或鄉、鎮、市、區調解委員會聲請債務清理之調
    解，消費者債務清理條例第151條第1項定有明文。次按，債
    務人不能清償債務或有不能清償之虞，且無擔保或無優先權
    之本金及利息債務總額未逾新臺幣（下同）1,200萬元者，
    於法院裁定開始清算程序或宣告破產前，得向法院聲請更生
    ，觀諸同條例第3條、第42條第1項規定自明。又法院開始更
    生程序之裁定，應載明其年、月、日、時，並即時發生效力
    。法院開始更生或清算程序後，得命司法事務官進行更生或
    清算程序，必要時得選任律師、會計師或其他適當之自然人
    或法人一人為監督人或管理人，復為同條例第45條第1項、
    第16條所明定。
二、本件聲請意旨略以：聲請人前因有不能清償債務之情事，而
    於民國111年5月10日向本院聲請與相對人等進行前置調解，
    因兩造就債務清償方案之履行條件未能合致而不成立。又聲
    請人目前積欠債務總額為784,809元，每月平均收入約為22,
    000元，扣除每月必要生活費用後，聲請人實無能力償還目
    前所負債務，而有不能清償之情事，且聲請人無擔保或無優
    先權之債務總額未逾1,200萬元，復未經法院裁定開始清算
    程序或宣告破產，爰聲請准予更生等語。
三、經查：
（一）聲請人以其有不能清償債務情事，向本院聲請消費者債務
      清理前置調解，經本院以111年度司消債調字第32號受理
      在案，因雙方就還款條件無法達成協議，致於111年5月10
      日調解不成立等情，經本院依職權調取111年度司消債調
      字第32號全卷核閱無誤，自堪信為真實。故聲請人已踐行
      向最大債權金融機構請求協商債務清償方案之程序，始向
      本院提出更生之聲請，於程序上即無不合之處。是以，本
      院自應綜合聲請人目前全部收支及財產狀況，評估其是否
      已達不能維持符合人性尊嚴之最低生活條件，而有不能清
      償債務或有不能清償之虞之情形。
（二）聲請人雖主張其所積欠債務總額為784,809元，並提出財
      團法人金融聯合徵信中心當事人綜合信用報告－債務清理
      條例前置協商專用債權人清冊為證，然經本院函詢各該債
      權人關於聲請人計算至111年5月17日為止，包含本金及利
      息等在內之所積欠無擔保或無優先權債務總額，經相對人
      凱基商業銀行股份有限公司陳報債權額為1,094,370元、
      相對人聯邦商業銀行股份有限公司陳報債權額為751,402
      元、相對人華南商業銀行股份有限公司陳報債權額為133,
      840元、相對人新光行銷股份有限公司陳報債權額為199,0
      86元、相對人良京實業股份有限公司陳報債權額為311,65
      5元，至相對人合作金庫商業銀行股份有限公司則未陳報
      其債權，暫依聲請人主張之100,000元計算。是聲請人之
      債務總額應為2,590,353元（計算式：1,094,370＋751,402
      ＋133,840＋199,086＋311,655＋100,000＝2,590,353）。
（三）聲請人主張其目前從事居家清潔工作，每月薪資約為22,0
      00元等情，業據提出切結書、職業工會會員證、繳費明細
      表等件為憑，是本院認以22,000元作為核算聲請人目前每
      月償債能力之依據，應屬適當。
（四）按債務人必要生活費用，以最近一年衛生福利部或直轄市
      政府所公告當地區每人每月最低生活費1.2倍定之；受扶
      養者之必要生活費用，準用第一項規定計算基準數額，並
      依債務人依法應負擔扶養義務之比例認定之；前二項情形
      ，債務人釋明更生期間無須負擔必要生活費用一部或全部
      者，於該範圍內，不受最低數額限制；債務人證明確有必
      要支出者，不受最高數額及應負擔比例之限制；債務人聲
      請更生或清算時所提財產及收入狀況說明書，其表明每月
      必要支出之數額，與本條例第六十四條之二第一項、第二
      項規定之認定標準相符者，毋庸記載原因、種類及提出證
      明文件，消費者債務清理條例第64條之2第1項、第2項、
      第3項、消費者債務清理條例施行細則第21條之1第3項定
      有明文。查聲請人主張其每月自身必要支出之生活費用為
      15,946元，雖未陳報其自身每月必要生活支出明細及憑據
      ，惟本院審酌此金額尚未逾行政院衛生福利部公告之111
      年度臺灣省平均每人每月生活之最低生活費14,230元之1.
      2倍即17,076元，依前揭規定，應為可採。
（五）另聲請人主張其每月需與配偶共同負擔子女游科祐扶養費
      4,000元，有戶籍謄本、全國財產稅總歸戶清單、109至11
      0年度綜合所得稅各類所得資料清單、存摺封面及內頁等
      件為佐。經查，聲請人之子游科祐現年為13歲，堪認確有
      由聲請人扶養之必要。聲請人雖未就上開扶養費支出提出
      相關單據，本院爰依消債條例第64條之2規定參酌行政院
      衛生福利部公告之111年度臺灣省平均每人每月生活之最
      低生活費14,230元之1.2倍即17,076元計算，聲請人主張
      支出之扶養費4,000元未逾其應負擔之扶養費8,538元（計
      算式：17,076元2＝8,538元），自屬合理可採。
（六）從而，以聲請人平均每月22,000元之收入扣除每月自身必
      要生活費用15,946元及扶養費4,000元後，所剩之餘額為2
      ,054元，又聲請人名下無具清算價值之財產，亦有全國財
      產稅總歸戶財產查詢清單在卷可稽，復參以債權人陳報之
      債權總額已達2,590,353元，則以目前聲請人之收入支出
      情形，如未透過更生制度，實無清償之可能，應有不能清
      償債務之事實，本件聲請人顯有消債條例第3條所規定不
      能清償債務之情形，聲請人聲請更生，於法並無不合。。
四、綜上所述，本件聲請人係一般消費者，其有無法清償債務之
    情事，所負無擔保或無優先權之債務並未逾1200萬元，且未
    經法院裁定開始清算程序或宣告破產，復查無消債條例第6
    條第3項、第8條或第46條各款所定駁回更生聲請之事由存在
    ，從而，聲請人本件更生之聲請，洵屬有據，應予准許，並
    命司法事務官進行本件更生程序，爰裁定如主文。另聲請人
    於更生程序開始後，應提出足以為債權人會議可決或經法院
    認為公允之更生方案以供採擇，俾免更生程序進行至依消債
    條例第61條規定應行清算之程度，附此敘明。
中　　華　　民　　國　　111 　年　　9 　　月　　12　　日
                臺灣宜蘭地方法院民事庭
                                法  官  許婉芳
以上正本係依原本作成。
本件裁定不得抗告。
中　　華　　民　　國　　111 　年　　9 　　月　　12　　日
                    　　　　    書記官  鄒明家